---
title: "Aprendizaje Computacional: Práctica Final 2024/2025"
author: "Pedro García Montoya, Mario Martínez Turpin y David Espín Jiménez"
output:
  html_document:
    theme: spacelab
    highlight: kate
    df_print: paged
    toc: yes
    toc_float: yes
    number_sections: yes
  pdf_document:
    toc: yes
editor_options:
  markdown:
    wrap: 72
---

# Carga de la base de datos

Con esto comprobamos que hemos cargado de manera correcta la base de
datos.

```{r}
credit<- read.csv("credit+approval/crx.data", header=FALSE)
credit.trainIdx<-readRDS("credit.trainIdx.rds")
credit.Datos.Train<-credit[credit.trainIdx,]
credit.Datos.Test<-credit[-credit.trainIdx,]
nrow(credit.Datos.Train)
nrow(credit.Datos.Test)
```

# Sección 1: Análisis DEA

Antes de ponernos a tratar con los datos y analizar en detalle las
variables como se pide en el enunciado, hemos accedido a la página web
de la base de datos pues esta nos ofrece bastante información sobre el
tipo de datos que estamos tratando.\
Esta base de datos trata con valores relacionados con aplicaciones de
tarjetas de crédito, es por ello por lo que las variables y sus
correspondientes valores están cifrados con valores sin signficado, por
la confidencialidad de datos.\
Para esta práctica vamos a trabajar con el **aprendizaje supervisado**
donde tenemos 15 predictores (V1-V15) y una variable de respuesta $y$
(V16).

Si comprobamos la estructura de nuestra base de datos y la analizamos,
podemos ver como los datos no se han importado de la manera correcta.
Esto lo podemos ver comparando el tipo de dato ofrecido por el comando
`str(credit)` con la información de
\<<https://archive.ics.uci.edu/dataset/27/credit+approval>}

```{r}
str(credit)
```

Podemos ver como las variables categóricas
(V1,V4,V5,V6,V7,V9,V10,V12,V13 y V16) no se han importado como tales,
sino como caracteres (chr). Del mismo modo, V2 que es una variable
numérica no tiene ese tipo de datos. Por tanto, lo primero que debemos
de hacer antes de hacer ningún análisis de las variables es corregir
esto.

```{r}
categoricos_col<-c("V1","V4","V5","V6","V7","V9","V10","V12","V13","V16")
credit[categoricos_col]<-lapply(credit[categoricos_col],FUN = as.factor)
str(credit)
```

Tras aplicar la transformación en los datos para convertirlos en
categóricos, podemos apreciar que algunos de ellos poseen más niveles de
los que aparecen en la página web, esto se debe a que hay algunos que
tienen valores incompletos, por los que también los considera como
nivel. A parte, podemos apreciar que la variable V4, posee 3 niveles (si
descontamos el nivel resultante de los valores incompletos), por lo que
según la información que hay en la página web, nos faltaría un nivel.
Podemos llegar a la conclusión de que este, es un valor que forma parte
del dominio, para este nivel no hay ningún valor que aparezca en los
datos.

A continuación, vamos a observar de mejor forma la división de niveles
con el comando `levels()`.

```{r}
levels(credit$V1)
levels(credit$V4)
levels(credit$V5)
levels(credit$V6)
levels(credit$V7)


```

Con esto apreciamos de mejor forma, que las variables categóricas que
tienen valores nulos son V1,V4,V5,V6 y V7. Además, como hemos mencionado
antes, en la variable V4 vemos como no aparece el nivel "t".

Esto se puede añadir facilmente de la siguiente manera:

```{r}
levels(credit$V4)<-c(levels(credit$V4),"t")
str(credit$V4)
```

POR HACERRRRRRRRRRR

Por otro lado, también tenemos que transformar el tipo de datos de la
variable V14, ya que en una primera instancia, estos estan considerados
como "char". Para esto hay que antes tratar los valores desconocidos.

Podemos realizar la conversión de forma similar a la anterior con
`lapply()`:

```{r}
credit<-lapply(credit$V14,FUN = as.integer)
str(credit$V14)
```



## Análisis monovariable

A continuación, vamos a llevar a cabo el análisis monovariable de algunas de las variables del conjunto de datos.



## Análisis multivariable