---
title: "Aprendizaje Computacional: Práctica Final 2024/2025"
author: "Pedro García Montoya, Mario Martínez Turpin y David Espín Jiménez"
output:
  html_document:
    theme: spacelab
    highlight: kate
    df_print: paged
    toc: yes
    toc_float: yes
    number_sections: yes
  pdf_document:
    toc: yes
editor_options:
  markdown:
    wrap: 72
---
# Carga de la base de datos
Con esto comprobamos que hemos cargado de manera correcta la base de datos. 
```{r}
credit<- read.csv("credit+approval/crx.data", header=FALSE)
credit.trainIdx<-readRDS("credit.trainIdx.rds")
credit.Datos.Train<-credit[credit.trainIdx,]
credit.Datos.Test<-credit[-credit.trainIdx,]
nrow(credit.Datos.Train)
nrow(credit.Datos.Test)
```
# Sección 1: Análisis DEA
Antes de ponernos a tratar con los datos y analizar en detalle las variables como se pide en el enunciado, hemos accedido a la página web de la base de datos pues esta nos ofrece bastante información sobre el tipo de datos que estamos tratando.  
Esta base de datos trata con valores relacionados con aplicaciones de tarjetas de crédito, es por ello por lo que las variables y sus correspondientes valores están cifrados con valores sin signficado, por la confidencialidad de datos.  
Para esta práctica vamos a trabajar con el **aprendizaje supervisado** donde tenemos 15 predictores (V1-V15) y una variable de respuesta $y$ (V16).

Si comprobamos la estructura de nuestra base de datos y la analizamos, podemos ver como los datos no se han importado de la manera correcta.
Esto lo podemos ver comparando el tipo de dato ofrecido por el comando `str(credit)` con la información de <https://archive.ics.uci.edu/dataset/27/credit+approval}

```{r}
str(credit)
```

Podemos ver como las variables categóricas (V1,V4,V5,V6,V7,V9,V10,V12,V13 y V16) no se han importado como tales, sino como caracteres (chr).
Del mismo modo, V2 que es una variable numérica no tiene ese tipo de datos.
Por tanto, lo primero que debemos de hacer antes de hacer ningún análisis de las variables es corregir esto. 

